【裁判字號】    89,易,3279
【裁判日期】    900515
【裁判案由】    違反商標法
【裁判全文】
臺灣桃園地方法院刑事判決                        八十九年度易字第三二七九號
    公  訴  人  臺灣桃園地方法院檢察署檢察官
    被      告  甲○○
    選任辯護人  楊崇森律師
右列被告因違反商標法案件，經檢察官提起公訴（八十九年度偵字第一三二三二號）
，本院判決如左：
    主  文
甲○○無罪。
    理  由
一、公訴意旨略以：被告甲○○明知「Ｕ．Ｓ．ＰＯＬＯ  ＡＳＳＯＣＩＡＴＩＯＮ
    」商標圖樣係國際知名品牌，且美商馬球協會財產股份有限公司（下稱美商公司
    ）向經濟部中央標準局（現改為智慧財產局，簡稱智財局）申請商標註冊核准享
    有商標專用權，需經授權方得使用。詎仍與大陸不詳廠商共同基於概括犯意之聯
    絡，意圖欺騙他人，自八十八年三月起，由其提供近似上開商標之「Ｕ．Ｋ．Ｐ
    ＯＬＯ  ＡＳＳＯＣＩＡＴＩＯＮ」圖樣與該廠商負責非法仿製並使用於皮包、
    手提包等同類商品（即扣案之仿冒商標商品）完成後，再非法輸入由被告負責刊
    登廣告以四處販賣羅忠煌（另案不起訴處分）及其他商店陳列銷售前開仿冒商標
    之商品，所得約由被告取得百分之五至十之不法利益，迄八十八年九月八日十六
    時二十分許，羅忠煌為警查獲陳列上開皮件合計二十九只因而循嫌查獲，因認被
    告涉嫌違反商標法第六十二條第一款、第六十三條之罪嫌云云。
二、訊據被告甲○○固坦承有於右揭時、地使用「Ｕ．Ｋ．ＰＯＬＯ  ＡＳＳＯＣＩ
    ＡＴＩＯＮ」之品牌於扣案之皮包、手提包上，惟堅決否認有何仿冒商標之犯行
    ，辯稱：伊係可利國際開發有限公司（下稱可利公司）之負責人，可利公司於八
    十二年四月一日即已使用Ｕ．Ｋ．ＰＯＬＯ  ＡＳＳＯＣＩＡＴＩＯＮ之商標，
    並於台海時報刊登廣告，而告訴人美商公司係於八十二年四月二十九日始向智財
    局申請Ｕ．Ｓ．ＰＯＬＯ  ＡＳＳＯＣＩＡＴＩＯＮ之商標，伊係在告訴人向智
    財局申請前即已有善意使用之事實，依商標法第二十三條第二項之規定，伊係屬
    合法使用，並不會侵害告訴人之商標專用權等語。按商標法第二十三條第二項明
    文規定：「在他人申請商標註冊前，善意使用相同或近似之商標圖樣於同一或類
    似之商品，不受他人商標專用權之效力所拘束，但以原使用之商品為限；商標專
    用權人並得要求其附加適當之區別標示。」，此項規定係維護先使用商標者之使
    用權，意義重大，蓋我國乃註冊主義之國家，商標權利之取得，以註冊為要件，
    然則商標之實體表現，在於使用，惟有將商標用於商品之上行銷市面，始能使消
    費者認知辨識，註冊商標而不使用，註冊並無多大意義，就此論點以觀，使用主
    義實有其優點，而今世界上商標制度之走向，註冊主義國家，亦採取使用主義之
    優點，以彌補其缺點，而使用主義國家，亦採取註冊主義優點，彌點其缺點，總
    希能使商標制度達到更合理之境地。本項規定他人註冊前，善意使用相同或近似
    之商標於同一或類似之商品，不受他人商標專用權之效力所拘束，即是採取商標
    使用主義之優點，就理論而言，善意使用商標者，縱迨於註冊，其使用商標事實
    ，不容抹煞，而後申請註冊者，要不能追溯拘束善意先使用商標者之使用行為，
    但是使用商標者既迨於註冊，則自他人註冊後，其使用商標自應為適度限制，以
    免其擴張使用權損及註冊者之權利，故本項但書規定商標善意使用人只得以原先
    使用之商品為限，同時商標專用權人並得要求使用人附加適當之區別標示，此乃
    對商標使用之使用權加以適當之限制，並使其使用權不得任意擴張。
三、本件細擇被告庭呈卷附八十二年四月一日至五日之台海時報第一版下方，確有可
    利公司以「Ｕ．Ｋ．ＰＯＬＯ  ＡＳＳＯＣＩＡＴＩＯＮ」之商標銷售皮包、手
    提包等皮件之廣告，而告訴人美商公司係於八十二年四月二十九日始向當時之中
    央標準局提出「Ｕ．Ｓ．ＰＯＬＯ  ＡＳＳＯＣＩＡＴＩＯＮ」商標用於皮包、
    皮夾、書包、手提箱袋、旅行袋之註冊申請，並於八十五年五月十六日取得「Ｕ
    ．Ｓ．ＰＯＬＯ」專用期間十年之商標專用權（ＡＳＳＯＣＩＡＴＩＯＮ並不在
    專用之內），此有電腦報表及中華民國商標註冊証各一紙在卷可參，告訴代理人
    吳秀娥律師對此並不爭執，應認被告確係於告訴人美商公司提出商標申請前，已
    使用近似之商標圖樣於同一之商品上，而據告訴人於九十年二月七日之刑事陳報
    狀所載，其自承「Ｕ．Ｓ．ＰＯＬＯＡＳＳＯＣＩＡＴＩＯＮ」進入台灣消費市
    場已有八年以上，且參以告訴人於同一商品上另外申請之馬頭圖樣及馬頭文字之
    圖樣，分別在八十四年一月一日、八十四年四月十六日取得商標專用權，及「Ｕ
    ．Ｓ．ＰＯＬＯ」之皮件也是近年來在國內消費市場上才漸有知名度，顯見告訴
    人之商品約係於八十二年四月二十九日後才開始於國內近入台灣消費市場，堪認
    被告以「Ｕ．Ｋ．ＰＯＬＯＡＳＳＯＣＩＡＴＩＯＮ」之商標使用於皮件上係屬
    善意使用之行為，該當於商標法第二十三條第二項之要件，告訴人雖主張曾向被
    告要求其禁止再使用「Ｕ．Ｋ．ＰＯＬＯ  ＡＳＳＯＣＩＡＴＩＯＮ」之商標，
    然此仍核與該項但書所定「商標專用權人並得要求其附加適當之區別標示」之情
    形不同，告訴人既未曾要求被告就此類似之商標為區別之標示，被告係善意先使
    用人之權利即應受保護，故即認被告所使用之「Ｕ．Ｋ．ＰＯＬＯ  ＡＳＳＯＣ
    ＩＡＴＩＯＮ」之商標雖與告訴人美商公司前開註冊登記之「Ｕ．Ｓ．ＰＯＬＯ
    」之商標圖樣近似，惟其既受商標法第二十三條第二項善意創用之先使用人權利
    之保護，難認被告自八十二年四月一日起至查獲時之八十八年九月八日止於皮件
    上使用前開商標之行為，有違反商標法第六十二條第一款、第六十三條之規定，
    此外，復查無其他積極証據足認被告有何公訴意旨之犯行，應認不能証明被告犯
    罪，爰依法諭知無罪之判決。
據上論斷，應依刑事訴訟法第三百零一條第一項，判決如主文。
本案經檢察官張立中到庭執行職務。
中      華      民      國      九十        年      五    月    十五    日
                                臺灣桃園地方法院刑事第二庭
                                    法  官    林  恆  吉
右正本證明與原本無異。
如不服本判決，應於判決送達後十日內向本院提出上訴狀( 應附繕本 )，上訴於
臺灣高等法院。
                                    書記官   邱仲騏
中      華      民      國      九十        年      五    月   三十一   日


司法院資訊處製作；財團法人民間司法改革基金會備份。
